【裁判字號】    96,交聲,770
【裁判日期】    970130
【裁判案由】    違反道路交通管理處罰條例聲明異議
【裁判全文】
臺灣桃園地方法院交通事件裁定         96年度交聲字第770號
原處分機關  交通部公路總局臺北區監理所
異  議  人
即受處分人  乙○○
上列受處分人因違反道路交通管理處罰條例案件，對交通部公路
總局臺北區監理所於民國96年10月19日所為之裁決（北監營裁字
裁40－C00000000號），聲明異議，本院裁定如下：
    主  文
異議駁回。
    理  由
一、本件異議人即受處分人乙○○駕駛所有車牌號碼353-NA號營
    業一般小客車，於民國96年9 月11日16時45分，行經臺北縣
    樹林市○○街、保安街口，有「闖紅燈（保安二段往保安街
    一段方向）」之違規，為臺北縣政府警察局樹林分局三多派
    出所警員當場攔停舉發，並填製臺北縣政府警察局（下稱原
    舉發機關）北縣警交字第C00000000 號舉發違反道路交通管
    理事件通知單，異議人於96年9 月19日於期限內向交通部公
    路總局臺北區監理所（下稱原處分機關）提出申訴，經原處
    分機關查證後，仍認異議人有上開違規，於96年10月19日以
    北監營裁字裁40—C00000000 號裁決書，以異議人違反道路
    交通管理處罰條例第53條第1 項之規定，處駕駛人即異議人
    罰鍰新臺幣（下同）2,700 元，並依同條例第63條第1 項第
    3 款規定，記違規點數3 點等語。
二、聲明異議意旨略以：異議人於96年9 月11日16時45分許駕駛
    車牌號碼353-NA號營業一般小客車，行經樹林市○○街○段
    光武街口時，因該處三叉路口號誌轉換很快，異議人是在黃
    燈的時候通過該路口並無闖紅燈之違規情事，且異議人遭警
    員攔停同時另有2 部機車亦遭攔停，惟執勤員警並未對該2
    部機車舉發闖紅燈之違規，有違公正性，為此聲明異議，懇
    請撤銷原處分云云。
三、按駕駛人駕駛車輛或行人在道路上，應遵守道路交通標誌、
    標線、號誌之指示、警告、禁制規定，道路交通管理處罰條
    例第4 條第1 項定有明文；又道路交通安全規則第102 條第
    1 項明定：「汽車行駛至交岔路口，其行進、轉彎，應遵守
    燈光號誌或交通指揮人員之指揮。」違反上開規定者，應依
    道路交通管理處罰條例第53條第1 項「汽車駕駛人，行經有
    燈光號誌管制之交岔路口闖紅燈者，處新臺幣一千八百元以
    上五千四百元以下罰鍰。」，並依同條例第63條第1 項第3
    款記違規點數3 點，合先敘明。
四、異議人固不否認有於前述時、地駕駛車牌號碼353-NA號營業
    一般小客車行經臺北縣樹林市○○街、保安街口，並經員警
    攔停舉發「闖紅燈（保安二段往保安街一段方向）」之事實
    ，惟矢口否認有何闖紅燈之違規情事，並以前詞置辯。經查
    ：
  (一)按交通警員掣單舉發違反道路交通管理處罰條例所列之違規
    事實，本質上為行政處分，係公務員基於職務上權力，依法
    就特定之具體事件所為具有公法上效果之單方行政行為，基
    於公務員為公法上行為具有公信力之原則，該行政處分當可
    被推定為真正，其據以依法處分之事實認定亦為真正無誤，
    本此公信原則，乃立法者賦予行政機關制定違反道路交通管
    理事件統一裁罰基準及處理細則，使勤務警員得當機處分，
    以達其維護交通秩序、安全之行政目的。反之，若謂公務員
    一切行政行為均需預留證據以證其實，則國家行政勢必窒礙
    難行。據此，刑事訴訟法就犯罪證據有關之規定中，與屬行
    政秩序罰之交通違規裁罰本質不合之部分，自不在準用之列
    。法院若查無證據足資證明員警有捏造事實違法取締之情事
    ，則執勤警員本其維護交通秩序、安全職責所為之舉發，自
    應受到合法、正確之推定。
  (二)關於本件取締舉發之情形，證人即樹林分局三多派出所員警
    甲○○○於本院訊問時證稱：當天伊執行交通稽查，當時伊
    站在保安街二段及光武街口，當時雖道路內側有施工，但車
    流正常，異議人就從保安街二段通過光武街口往保安街一段
    行進。伊確定是在燈號變成紅燈幾秒之後才攔車，當時有攔
    到其他兩名機車騎士，伊沒有告發女騎士，是因為當時車子
    很多，她與另一個女騎士是前一個車陣的最後兩台車，我們
    本來就會給騎士一些緩衝的時間，所以就讓她們離開。而異
    議人所開的計程車是在紅燈之後好幾秒才過來，所以伊把他
    攔下並開單。伊很確定異議人有闖紅燈，已經是伊攔阻那兩
    名女騎士之後三、四秒鐘後，異議人的車才過來等語明確（
    見本院96年12月7 日訊問筆錄第2 至5 頁）。而同於該時、
    地值勤之三多派出所員警丁維駿亦證稱：當時伊與同事甲○
    ○○站在路口後方約15公尺處執勤，伊等分工為誰攔阻就是
    誰開單，當時伊開完上一個違規民眾之後正在整理簿子，就
    看到甲○○○攔下本件異議人計程車司機，第一時間伊沒有
    看清楚是否是紅燈，但是攔下之後伊有看確實是紅燈。甲○
    ○○當時確實攔下3 部車，2 個女騎士是在計程車之前沒錯
    ，因為車子太多，所以伊去幫忙攔下第一輛女騎士的車，伊
    走過去第2 位女騎士時，前面那個離伊等比較遠第1 位女騎
    士沒有出示行駕照就跑掉了，伊等就沒有再去追，也沒有記
    下車牌。第2 個女騎士有沒有開單我不清楚，因為那是甲○
    ○○攔下的，伊有沒有開單我不知道。…而舉發闖紅燈的情
    形，紅燈過後伊本身會給他們緩衝時間大概5 至10秒，不會
    攔下那種黃燈過來的，等路口已經是靜止狀態，如果有車子
    闖越過來，可能妨害路口交通，伊才會攔下來。伊要走向第
    2 位女騎士的時候，才看到計程車，距離我攔下第1 位女騎
    士大約5 至10秒的時間。我看到計程車之後，要幫甲○○○
    顧住第2 位女騎士，第1 位女騎士就跑掉了等語甚詳（詳本
    院97年1 月18日訊問筆錄第1 至3 頁）。按值勤之員警親身
    見聞本件違規之事實，則舉發員警本身即屬人證之證據方法
    ，查證人甲○○○、丁維駿就整個舉發經過，陳述明確，且
    尚無明顯扞格之處，均證述異議人確實於紅燈過後數秒鐘始
    闖越路口而遭攔檢，實屬闖紅燈之行為無誤；而證人甲○○
    ○、丁維駿與異議人素不相識，並無怨隙，且經具結以擔保
    其證詞之真實性及憑信性，證詞自得採信。故異議人辯稱是
    在黃燈的時候通過該路口並無闖紅燈之違規情事云云，純係
    卸責之詞，不足採信。又異議人雖主張員警有縱放前面機車
    騎士違規不予舉發之情事，然員警甲○○○已就其何以未對
    前面女騎士未開單取締之緣由詳加解釋，此究屬員警行政裁
    量之權限，且證人丁維駿亦證稱係第一輛女機車騎士擅自離
    去之情明確。本件證人甲○○○、丁維駿既均證述異議人闖
    紅燈違規之行為甚詳，縱有他人之違規行為未遭取締，亦不
    影響本件異議人自身之違規行為，亦此敘明。
五、綜上所述，本件受處分人有「駕車行經有燈光號誌管制之交
    岔路口闖紅燈（保安二段往保安一段方向）」之違規行為明
    確，原處分機關依道路交通管理處罰條例第53條第1 項、第
    63 條 第1 項第3 款及違反道路交通管理事件統一裁罰基準
    及處理細則所訂之違反道路交通管理事件統一裁罰基準表之
    規定裁處罰鍰2,700 元，並記違規點數3 點，核無違誤，本
    件受處分人之異議為無理由，自應將其異議駁回。
六、據上論斷，應依道路交通案件處理辦法第19條，裁定如主文
    。
中    華    民    國    97    年    1     月    30    日
                  交通法庭    法  官  楊晴翔
以上正本證明與原本無異。
如不服本裁定，應於裁定送達後5 日內向本院提出抗告狀。
                              書記官  范升福
中    華    民    國    97    年    2     月    12    日


司法院資訊處製作；財團法人民間司法改革基金會備份。
